最高法院刑事判決　　　　　　　　　　　　　　　　八十七年度台上字第八六九號
　　上　訴　人　甲○○
右上訴人因貪污案件，不服台灣高等法院台中分院中華民國八十五年九月十八日第二
審判決（八十五年度上訴字第八四六號，起訴案號：台灣南投地方法院檢察署八十四
年度偵字第三四一○號），提起上訴，本院判決如左：
    主  文
原判決撤銷，發回台灣高等法院台中分院。
    理  由
本件原判決認定上訴人甲○○於民國七十八年一月一日起至八十年十二月三十一日間
為設於南投縣仁愛鄉○○村○○路一三六號之國立台灣大學附設山地實驗農場（下稱
台大農場）技士暫兼管理組組長，係依據法令從事公務之人員。於七十八年八月間，
擔任上開農場管理組長期間，負責經辦上開農場標售甘藍菜業務時，因該農場與農民
合作種植之梅城區及梅坤區甘藍菜，於同年八月十一日由菜商李慶村以新台幣（下同
）三百八十六萬元及二百五十二萬元得標後，上訴人竟基於圖得自己不法所有之概括
犯意，於同年月十五日前往李慶村位於雲林縣虎尾鎮惠來里五號住處辦理對保業務後
，於當日下午二時許與李慶村在該地附近一不知名餐廳用餐時，上訴人藉詞由南投縣
仁愛鄉前往雲林虎尾對保之辛勞，要求李慶村給付車馬費，李慶村乃交付五千元予上
訴人，上訴人因而圖得利益五千元；同年九月間，上開梅城區及梅坤區二區甘藍菜採
收期間，上訴人續向李慶村表示若有賺錢，要拿二萬元吃紅，適逢颱風過境，菜價高
漲，李慶村獲利甚佳，李慶村乃於同年九月中旬某日，於上開農場承租農民蘇石成之
工寮外，將二萬元交由蘇石成轉交予上訴人收受，上訴人圖得利益二萬元，前後二次
共得利二萬五千元等情。因而撤銷第一審之判決，改判論處上訴人連續依據法令從事
公務之人員，對於主管之事務，直接圖利罪刑。
惟查證人李慶村於第一審審理時證稱：「七十八年八月我得標台大農場甘藍菜採收，
甲○○有到我那裡對保，當時我有找幾個朋友請他吃飯，飯後我要拿五千元給他，他
拒收，我就將錢拿去付帳」「交二萬元給被告是我自己提議的，當時我標到時我就對
工人說，如果今年利潤好，價錢高有賺錢的話，要二萬元給被告吃紅」「是在採收甘
藍菜一半以上，遇到颱風菜價調漲時託蘇石成交給他（指甲○○）時，他才知道我要
給他二萬元」「因他當時他在農場對工人非常照顧，我基於情誼，我又有賺錢，才給
他吃紅」「被告從我們整個採收過程均未刁難」等語（見第一審卷第二十八頁），嗣
於原審訊問時亦證稱：「不是被告向我要的，是我自己跟他說若有賺錢，要給他吃紅
」「……好像他有拿五千元去付飯錢（於對保時），我不確定，因為時間太久了」「
對保時楊長南有一起去」云云（見原審卷第三十四頁、第三十五頁），證人楊長南證
稱：「七十八年八月間，我有和甲○○到虎尾去對保」「我們在那邊等到二點多，後
來到餐廳吃飯，吃完飯，李慶村要拿五千元給甲○○，甲○○就拿去付帳，本來我也
要付帳」等語（見同上卷第三十五頁），依上證據觀之，李慶村交付五千元、二萬元
給上訴人，並非係經上訴人之「要求」，但原判決卻認定係經上訴人之「要求」，始
行給付，彼此不符，攸關事實之釐清，及上訴人之犯意，應予究明。又原審既認定台
大農場於標售蔬菜後，即毋需再提供支援或協助得標者（見原判決理由二之說明），
故上訴人獲得李慶村交付之二萬五千元，究與其主管之事務，有無直接關連，抑係一
般之饋贈，宜一併探求。上訴意旨，指摘原判決不當，尚非全無理由，應認有撤銷發
回更審之原因。至上訴人於七十八年九月間涉犯戡亂時期貪污治罪條例第六條之圖利
罪後，該條項先後於八十一年七月十七日、八十五年十月二十三日修正公布，其法定
刑度均有提高（指罰金部分），案經發回，故於審判時，自有刑法第二條第一項之適
用，合予指明。
據上論結，應依刑事訴訟法第三百九十七條、第四百零一條，判決如主文。
中      華      民      國    八十七    年     三       月     十二     日
                              最高法院刑事第三庭
                                  審判長法官  蔡  詩  文
                                        法官  莊  登  照
                                        法官  洪  明  輝
                                        法官  蔡  清  遊
                                        法官  邵  燕  玲
      右正本證明與原本無異
                                              書  記  官
中      華      民      國    八十七    年     三       月     十七     日
